【裁判字號】    99,訴,749
【裁判日期】    990630
【裁判案由】    履行離婚協議
【裁判全文】
臺灣高雄地方法院民事判決               99年度訴字第749號
原      告  乙○○
被      告  甲○○
上列當事人間履行離婚協議事件，本院於中華民國99年6 月22日
言詞辯論終結，判決如下：
  主  文
被告應給付原告新台幣壹佰萬元。
訴訟費用由被告負擔。
本判決於原告以新臺幣參拾肆萬元為被告供擔保後，得假執行。
  事實及理由
一、原告起訴主張：其與被告原為夫妻關係，兩造於民國79年5
    月21日協議離婚，雙方約定被告應支付原告新台幣（下同）
    1,000,000 元，並簽訂離婚協議書（下稱系爭離婚協議書）
    及已辦妥離婚登記。詎被告未依約給付。為此，爰依離婚協
    議之法律關係提起本訴，聲明請求：被告應給付原告1,000,
    000 元之判決；願供擔保，請准宣告假執行。
二、被告則以：伊於協議離婚時即已給付原告數張股票，價值高
    達百餘萬元，且伊於兩造離婚後亦曾陸續匯款予原告，本件
    原告主張為無理由元等語，資為抗辯。並聲明：原告之訴駁
    回。
三、兩造不爭執之事項如下：
（一）兩造原為夫妻關係，嗣於79年5 月21日簽訂離婚協議書辦
      理離婚。
（二）兩造於離婚協議書中約定由被告支付原告1,000,000 元。
（三）被告曾交付股票若干張予原告。
（四）原告曾對被告提起詐欺告訴，經臺灣士林地方法院檢察署
      以88年度偵緝字第249 號為不起訴處分確定。
四、本件之爭點：
（一）兩造於離婚協議書中約定之1,000,000 元是否業由被告當
      場給付股票作為清償？
（二）被告就上開1,000,000 元之債務是否曾為清償？情形如何
      ？
五、得心證理由
（一）原告主張兩造原為夫妻關係，於79年5 月21日協議離婚，
      約定被告應支付原告1,000,000 元等情，有系爭離婚協議
      書附卷可稽（本院卷第5 頁），且經被告自承在卷，堪信
      為真實。
（二）被告固以伊已以股票及匯款支付系爭1,000,000 元，惟按
      民事訴訟法第277 條前段規定：「當事人主張有利於己之
      事實者，就其事實有舉證之責任。」。本件原告既主張已
      以股票及匯款支付上開1,000,000 元，自應就上開事實，
      負舉證責任，合先敘明。
（三）經查，被告主張伊曾交付股票予原告之情，固未經原告否
      認，惟縱認被告確曾給付股票予原告，被告交付股票原因
      多端，或係贈與，或係清償等，不一而足，被告自應先就
      其交付股票係為清償系爭1,000,000 元等節負證明之責。
      然就此兩造間未曾訂立任何書面、系爭離婚協議書上亦無
      載明系爭1,000,000 元之清償方式係以支付股票為之等，
      為被告所自承，是被告既迄本件訴訟終結，猶未能舉證證
      明兩造確有以交付股票為清償系爭1,000,000 元之合意，
      自尚難僅依被告曾給付股票予原告，即遽論兩造間就系爭
      1,000,000 元已清償完畢。又被告主張曾以匯款支付系爭
      1,000,000 元，為原告所否認，而被告所稱匯款單據已提
      供予臺灣士林地方法院檢察署88年偵緝字第249 號案件，
      亦因臺灣士林地方法院檢察署函覆該卷已銷毀而無從證明
      ，況依上開88年偵緝字第249 號不起訴處分書所載，被告
      匯款之緣由係因向原告親友借款，亦與系爭1,000,000 元
      無何關聯，故被告所稱以匯款支付系爭1,000,000 元，尚
      無從證實之。是被告執以股票及匯款支付系爭1,000,000
      元作為拒絕付款理由，並無可採。
六、綜上所述，原告本於離婚協議之法律關係，請求被告給付1,
    000,000 元，洵屬正當，應予准許。原告陳明願供擔保，聲
    請宣告假執行，經核合於法律規定，爰酌定相當之擔保金額
    宣告之。
七、本件因事證已臻明確，兩造其餘攻擊、防禦方法及證據資料
    之主張，核與判決結果不生影響，爰不逐一論駁，併予敘明
    。
八、據上論結：原告之訴有理由，依民事訴訟法第78條、第390
    條第2 項，判決如主文。
中    華    民    國    99    年    6     月    30    日
                        民事鳳山分庭 法  官 林意芳
以上本正係照原本作成。
如不服本判決，應於送達後20日內，向本院提出上訴狀並表明上
訴理由，如於本判決宣示後送達前提起上訴者，應於判決送達後
10日內補提上訴理由書（須附繕本）。
中    華    民    國    99    年    6     月    30    日
                                     書記官 劉國偉

司法院資訊處製作；財團法人民間司法改革基金會備份。
